臺灣高等法院刑事判決　　　　　　　　　　　　　八十九年度上訴字第三八七六號
　　上　訴　人　臺灣臺北地方法院檢察署檢察官
　　被　　　告　乙○○
　　　　　　　　丙○○
　　右二人共同
　　選任辯護人
　　　　兼
右上訴人因被告毀損等案件，不服臺灣臺北地方法院八十九年度訴字第四三五號，中
華民國八十九年十月十三日第一審判決（起訴案號：臺灣臺北地方法院檢察署八十八
年度偵字第一八三九六號），提起上訴，本院判決如左：
    主  文
上訴駁回。
    理  由
一、公訴意旨略以：被告乙○○、丙○○二人明知渠等原先經營之優士旅館股份有限
    公司（以下稱優士公司），業經撤銷公司之設立登記，竟未另重新申辦前開公司
    之設立登記，復自民國（以下同）八十七年八月十五日起，以優士公司之名義，
    在臺北市○○路○段二二五號，對外招攬旅館業務；又被告乙○○自八十七年八
    月十五日起，向告訴人世仁營造有限公司（以下稱世仁公司）及其他多家公司，
    承租位於臺北市○○路○段二二五號地下一樓、六至八樓，及十至十二樓之建物
    （以下稱系爭建物），作為經營優士公司之旅館業務。詎被告乙○○竟夥同被告
    丙○○，自八十八年五月起，在系爭建物一樓靠防火巷及車道出入口處，將鋼筋
    混凝土之結構牆損壞打洞，另開立優士飯店之大門，足以生損害於世仁公司及其
    他所有權人；嗣被告二人又意圖為渠等不法之利益，在告訴人世仁公司所有坐落
    臺北市○○區○○段三小段六八四之一地號土地，即系爭建物旁之防火巷，擅自
    砌建如附圖所示之六尺花台兩座，竊佔告訴人世仁公司所有之前開土地不動產；
    又被告二人復將系爭建物一樓通往地下一樓，及一樓通往二樓之安全鐵製扶梯拆
    毀，足以生損害於告訴人世仁公司，且因該大樓之主要用途為旅館或ＫＴＶ，屬
    一般不特定民眾出入之公共場所，該安全扶梯即屬保護使用民眾生命健康之設備
    ，被告乙○○、丙○○竟僱工將之切斷損壞，致生危險於一般使用民眾之身體健
    康。因認被告二人所為，共同涉犯公司法第十九條第二項未經設立登記不得以公
    司名義經營業務罪、刑法第三百五十三條第一項毀壞他人建築物罪、第三百二十
    條第二項竊佔罪、第三百五十四條毀損罪及第一百八十九條之一第二項損壞公共
    場所保護生命設備罪等罪嫌等語。
二、按犯罪事實應依證據認定之，無證據不得推定其犯罪事實，刑事訴訟法第一百五
    十四條定有明文。又認定不利於被告之事實，須依積極證據，茍積極證據不足為
    不利於被告事實之認定時，即應為有利於被告之認定，更不必有何有利之證據；
    且刑事訴訟法上所謂認定犯罪事實之積極證據，係指適合於被告犯罪事實之認定
    之積極證據而言，雖不以直接證據為限，間接證據亦包括在內，然而無論直接或
    間接證據，其為訴訟上之證明，須於通常一般之人均不致有所懷疑，而得確信其
    為真實之程度者，始得據為有罪之認定，倘其證明尚未達到此一程度，而有合理
    之懷疑存在時，自不能以推測或擬制之方法，以為有罪裁判之基礎。又告訴人之
    告訴，係以使被告受刑事訴追為目的，是其陳述是否與事實相符，仍應調查其他
    證據以資審認，最高法院三十年上字第八一六號、二十九年上字第三一○五號、
    七十六年台上字第四九八六號、四十年台上字第八六號、五十二年臺上字第一三
    ○○號判例，分別著有明文可資參照。訊據被告二人對於被告乙○○承租上址後
    ，為經營旅館業務，於上揭時地，曾指示被告丙○○在前開建物一樓靠防火巷及
    車道出入口處另行開立側門，並於側門左右兩側各堆砌花台一座，及更換該建物
    一樓通往地下一樓之鐵製安全扶梯等情固坦承不諱，惟均堅決否認有何毀損、竊
    佔及違反公司法之犯行。被告乙○○辯稱：伊擔任負責人之優士公司自七十六年
    間即向主管機關辦理設立登記，公司並設址於台北市○○○路○段一○八號一樓
    ，八十七年間案外人甲○○因見伊有十餘年之旅館經營經驗，乃代表告訴人世仁
    公司暨興松有限公司（以下稱興松公司）等五家公司與其洽談合夥經營旅館業事
    宜，同意出資新台幣（以下同）四千萬元，並出租前開告訴人等公司所有之臺北
    市○○路○段二二五號房屋部分樓層作為優士公司信義分公司之營業地點，伊乃
    於八十七年七月三十日與甲○○所代表之前開五家公司簽訂上址地下一樓、六至
    八樓及十至十二樓之租賃契約，伊於簽約後即依雙方協議著手籌備該分公司之申
    請登記及上址之裝潢、整修工程，嗣優士公司因故於同年十月八日遭撤銷登記，
其於同年十二月間又以「優士旅館股份有限公司」名義再次申請設立登記，同年
    十二月十六日獲核准設立在案，而「優士旅館股份有限公司信義分公司」亦經經
    濟部於八十八年一月六日核准設立，然其於八十七年七月三十日簽約後至八十八
    年一月六日信義分公司取得執照期間均處於裝潢、籌備中，並無營業之事實，迄
    八十八年二月份才開始試行營業，故伊並無未經設立登記即開始無照營業之行為
    。又伊固有於上址一樓靠防火巷及車道出入口處另開側門等多項裝潢行為，然此
    均係事先經過甲○○之同意，甲○○不僅為告訴人公司等之實際負責人，有權代
    表與伊簽約，甲○○亦參與被告之投資，此可依卷附資料顯示甲○○有權對於被
    告承租之房屋打折扣之事實證明。又一樓通往二樓之扶梯底部原有遭切斷之情形
    ，係優士公司將其施工並加以固定，系爭建物旁防火巷上砌建之二座六尺花臺係
    公共設施，非專供優士公司所用，當無蓄意破壞等語。被告丙○○辯稱：優士公
    司係自八十八年二月間始開始營業，但伊僅係優士公司調派上開分公司之現場主
    管，負責現場人員之管理，雖名銜為協理，然每月薪資亦不過只有四萬餘元，乃
    為單純受薪之員工，被告乙○○與甲○○所代表之五家公司簽約前，公司登記執
    照有發下來，不清楚公司嗣遭撤銷登記情事，公司在上址開側門、設花台等等裝
    潢工程，雖係伊找包商施作，然此均係依總公司指示所為統一發包，且於施作時
    甲○○並無出面阻止情事。另扶梯部分，因優士公司無使用係爭建物一樓至二樓
    樓梯之必要，是以扶梯被切斷並非伊等施工所為等語。
三、本件公訴人認被告乙○○、丙○○涉犯公司法第十九條第二項未經設立登記不得
    以公司名義經營業務罪及刑法第三百五十三條第一項毀壞他人建築物罪、第三百
    五十四條毀損罪、第一百八十九條之一第二項損壞公共場所保護生命設備罪、第
    三百二十條第二項竊佔罪之犯行，無非係以優士公司之公司登記基本資料查詢表
    ，及被告乙○○與告訴人世仁公司暨興松有限公司等五家公司所簽訂之房屋租賃
    契約各一件及告訴人世仁公司之指訴及證人甲○○、黃樹人、吳佩勳、龔繼箎之
    證詞及施工照片多幀，茲為論據。惟查：（一）、被告乙○○所擔任負責人之優
    士公司於七十六年間以資本總額三千萬元，向台北市政府建設局辦理在台北市○○○路○段一○八號一樓處所之設立登記後，迄八十七年十月八日止，因自行停
    業六個月以上遭撤銷登記，其後被告乙○○曾於同年十一月三日，向台北市政府
    建設局提出在前開信義路處所設立「優士旅館股份有限公司信義分公司」之
    設立登記，惟因該公司業遭撤銷登記而遭駁回，嗣被告乙○○又於八十七年十二
    月十六日以相同之公司名稱「優士旅館股份有限公司」、同一新生北路公司處所
    ，另以資本總額五千萬元再度向台北市政府建設局申請設立登記，獲核准在案，
    八十八年一月六日復以「優士旅館股份有限公司信義分公司」之名義，申請在前
    開承租之信義路處所設立分公司，亦獲核准在案，迄八十九年五月十五日止始因
    未能辦妥營利事業登記證事宜再遭撤銷登記等情，此分別有台北市建設局之「優
    士旅館股份有限公司」案卷影本及先後二家「優士旅館股份有限公司」暨信義分
    公司之公司基本資料查詢附卷可憑（參偵查卷第一三三、一三四頁、原審二卷第
    一一三至一一八頁、本院一卷第一二一、一二二頁、本院二卷第七十一、七十二
    頁）。按公司法第十九條雖明定「未經設立登記，不得以公司名義經營業務或為
    其他法律行為。違反前項規定者，行為人各科一萬五千元以下罰金，並自負責，
    行為人有二人以上者，連帶負責，並由主管機關禁止其使用公司名稱。」惟觀諸
    同法第三百九十九條：「公司設立分公司，應於設立後十五日內，將左列事項，
    向主管機關申請登記：一、分公司名稱。二、分公司所在地。三、分公司經理人
    姓名、籍貫、住所或居所。四、本公司登記執照所載事項及執照號數。代表公司
    之股東或代表公司之董事，違反前項申請登記期限之規定時，處新台幣三千元以
    上一萬五千元以下罰鍰。公司在國外設立分公司者，於分公司所在地政府核准後
    ，應向主管機關報備；撤銷時亦同。」之規定，可知公司法第九條乃係以總公司
    之設立為適用對象，倘總公司業經合法設立，縱該公司未辦理分公司之設立登記
    即另於他處設立分公司營業，僅係違反同法第三百九十九條之規定，而應處以行
    政罰鍰，尚難以公司法第九條相繩甚明。是本件被告乙○○是否有未經設立登記
    擅以「優士旅館股份有限公司」名義經營業務之行為，端視其於前「優士旅館股
    份有限公司」遭撤銷登記後之八十七年十月九日起，迄同年其再度以相同公司名
    稱申請設立登記核准前之八十七年十二月十五日止，是否有以前開公司名義擅自
    在台北市○○路○段二二五號對外招攬旅館業務；（二）、被告乙○○係於八十
    七年七月三十日與證人甲○○所代表之告訴人世仁公司及興松公司等五家公司簽
    訂上開信義路分公司之租賃契約，承租期間係自同年八月十五日起迄九十三年十
    二月十四日止，有租賃契約在卷可按（參偵查卷第五十一至五十六頁、原審二卷
    一○一至一○六頁）。而被告乙○○承租上址之面積，達該大樓七層樓之多，該
    分公司所營旅館內部之設計暨裝潢等工程施作，衡諸常情，顯非短短一、二月之
    時間即能完成，被告應不致於甫承租之初即能對外營業，必待大部分或全部之裝
    潢工程均已完成，始可能配置人員、對外招攬業務。又依證人甲○○於八十七年
    十一月三十日與被告乙○○簽訂之協議書，亦曾於內容中表示因其與優士股份有
    限公司合資經營前開信義分公司，因而協議暫行繳付股本六百萬元，並待「裝修
    工程預算確定後」再行結清實際投資總額，此亦該協議書附卷可參（參原審二卷
    第一○六頁、本院一卷第一二三頁），且為證人甲○○所不爭執，堪認優士公司
    信義分公司迄八十七年十一月三十日時尚未完成前開承租營業場所之裝潢事宜。
    參以依原審向台北市政府交通局函調優士旅公司申請在上址經營一般旅館業務之
    營利事業登記證資料所示，台北市建設局與其他相關單位於八十八年二月十二日
    至上址進行會勘、檢查時，於上址六樓確尚有雜物未整理、安全樓梯未清理、部
    分施工裝潢中等情，亦有卷附台北市政府各機關聯合辦理「優士旅館股份有限公
    司信義分公司」營利事業設立登記會勘暨公共安全檢查現場紀錄表一件可考（參
    原審一卷第八十七頁），足認前開優士公司信義分公司之裝潢工程，迄八十八年
    二月間猶尚未全部完工，核與共同被告丙○○供稱其係於八十八年一月間始由總
    公司調派至上址擔任現場經理之情亦屬相符，告訴人於原審提出台北市政府警察
    局中山分局函（參原審卷二第五三頁），證明優士公司籌備處在台北市○○○路
    ○段一○八號一樓、三至十四樓申請設立登記經營餐廳業務，於七十五年四月十
    日因裸體陪酒，妨害風化違警，負責人處拘役五日，從罰勒令歇業，未逾二年等
    情，與本案無關，殊不得因此函文所為被告不利認定之依據，此外復查無其他積
    極證據，足以認定被告乙○○於八十七年十月八日迄同年十二月十六日期間內有
    何營業行為，應認其辯稱該信義分公司係自八十八年二月間始開始對外試行營業
    等語屬實。又被告丙○○既非優士公司之出資股東，且於上開信義分公司僅為受
    僱領取固定薪資四萬餘元之員工，此有優士公司之公司登記事項卡、被告丙○○
    之薪資表等資料在卷可佐（參原審一卷第七十三、一二八頁、原審二卷第二十八
    至三十八頁），是其雖職銜為經理，並受授權負責現場人事管理，然依民事關係
    而論，其與該公司間亦僅為委任之法律關係，尚難據此即認其已參與該公司之經
    營，而應科以公司法第九條之刑責。從而公訴人認被告乙○○與丙○○二人均明
    知渠等原先經營之優士公司，業經撤銷公司設立登記，竟未另重新申辦前開公司
    之設立登記，復自八十七年八月十五日起，以該公司名義在上址對外招攬旅館業
    務，尚無積極證據足資證明，應認被告二人此部分之辯解均堪採信；（三）、按
    刑法第三百五十三條毀損建物罪之成立，須以行為人有損壞他人建築物重要部分
    ，使該建築物失其效用之故意為成立要件，倘因故毀損他人建築物之牆壁，如未
    影響該屋之安全既未喪失該建築物之效用，除具有同法第三百五十四條毀損他人
    所有物之條件，得成立該罪外，要難以毀損建物罪相繩。又同法第三百五十四條
    毀損罪之成立，亦須行為人基於故意而毀棄、損壞他人物品，或致令不堪使用者
    為限，並無處罰過失犯之明文，如為行為人之過失行為，尚難以該罪相繩。又八
    十八年於四月廿一日總統公布，並自同年月廿四日開始生效施行所新增訂之同法
    第一百八十九條之一規定，固明定「毀壞礦場、工廠或其他相類場所內關於保護
    生命之設備或致令不堪用，致生危險於他人身體健康者，處一年以下有期徒刑、
    拘役或三千元以下罰金。毀壞前項以外之公共場所內關於保護生命之設備或致令
    不堪用，致生危險於他人身體健康者，亦同。」然前開法條並無處罰過失犯之明
    文，應認其成立要件，亦須行為人有故意毀損前開設備之犯意始足當之，行為人
    倘非故意加以毀損前開保護生命之設備或致令不堪用，應認尚無前開刑罰法條之
    適用。又刑法第三百二十條第二項罪名之成立，須以行為人意圖為自己不法之利
    益，而乘他人不知，擅自佔據他人之不動產，置於自己實力支配下為要件；（四
    ）、本件公訴人認被告二人共同於上開建物一樓靠防火巷及車道出入口處另行開
    立側門之行為涉犯前開罪名，惟依據台北市政府工務局建築管理處派員至現場勘
    查結果，認該防火巷邊牆另開之小門，非屬承重牆，應不致影響整棟建築物結構
    ，亦有該管理處八十九年三月十五日北市工建使字第八九六一七九五三○○號函
    在卷可按（參原審一卷第十一頁），且依告訴人所提現場照片暨台北市大安地政
    事務所至現場複丈結果所示，該側門門寬僅約零點九八公尺，面積非大，足認此
    開設行為，尚未達足使該棟大樓結構安全受影響，或使該一樓房屋業已喪失其效
    用之程度，應認前揭行為，尚無刑法毀損他人建物罪之適用；（五）、被告前揭
    開設側門、切斷安全扶梯及於所開立之側門旁設置花台之行為，是否果有毀損、
    竊佔之故意而應以刑法第三百五十四條、第一百八十九條之一第二項、第三百二
    十條第二項等罪責相繩。訊據被告二人均堅決否認渠等有何毀損、竊佔之故意，
    分別辯稱係獲告訴人等公司之代表人甲○○之同意，或僅係基於受僱人身分依公
    司指示而為之。本院查，證人甲○○自承渠同時為出租前開處所予被告乙○○之
    興松有限公司、興固企業股份有限公司、景宇建設股份有限公司、拓興營造有限
    公司及告訴人世仁公司之大股東，並兼為興松公司之負責人，且上開租賃契約亦
    由渠以前開五家公司代表人之身分與被告乙○○簽立，參以卷附興松有限公司、
    拓興營造有限公司變更登記事項卡、變更登記表（參原審卷一第一五九頁至第一
    六三頁），甲○○均為股東，且各該公司股東間均有重覆現象，再衡諸常情，甲○○對於前開租賃物應有相當之決定權。又渠於當日簽立租賃契約後隨即代表告
    訴人等五家公司，同意每月另折讓百分之二十之租金予「優士旅館股份有限公司
    」，嗣於八十七年十一月三十日並再行簽署協議書，表示因渠與「優士旅館股份
    有限公司」合資經營前開分公司，經雙方協議由渠入股總投資額百分之十，並暫
    行繳付股本六百萬元，然實際投資總額則待「裝修工程預算確定後」再行結清，
    此分別有備忘錄、協議書各一件附卷可憑（參原審二卷第一○五、一○六頁），
    並為證人甲○○所是認（參本院卷一第七五頁）。再依原審於八十九年六月廿一
    日至現場勘驗結果所示，被告乙○○所經營之信義分公司，於上址一樓所施作之
    裝潢工程，除前揭開立側門、設置花台外，尚包括鋪設地毯、設櫥櫃、服務櫃檯
    、（據告訴人稱大門原為鐵捲門）改裝玻璃門、裝設冷氣通風口及豪華水晶吊燈
    等，此部分有原審前開履勘筆錄及告訴人所提出之照片多幀附卷可參（原審二卷
    第四十至四十七、八十一至八十七頁），上開裝潢工程之完成顯非一朝一夕所能
    完成，參以依被告乙○○與告訴人等五家公司之代表人甲○○所簽立之租賃契約
    所示，該一樓處所並不在承租範圍內，如被告確未曾徵得出租人或出租之代表人
    甲○○之同意，即「貿然」投注鉅額費用、逕行大興土木為前揭裝潢事宜，核與
    經驗法則實有所不符，衡之告訴人於提出本件告訴之初，亦均未敘及此部分「毀
    損」、「竊佔」犯行，從而衡諸前揭各情，堪信被告二人辯稱「優士旅館股份有
    限公司信義分公司」在上址所施作之開立側門、切斷以美化扶梯及設置側門花台
    等裝潢工程，事先業徵得證人甲○○之同意，堪信屬實，證人甲○○因與被告乙○○有上開投資債務紛爭，證詞即有偏頗之虞，其證稱並未允許被告改建裝潢與
    鋪設花台等語，尚未可逕行採信。被告等施作上揭工程，因主觀上認業獲得當初
    出租者之代表人同意，且該代表人實際上又為該等出租人之大股東、甚或負責人
    ，因而確認渠有權同意，自難認其等主觀上有何毀損、竊佔之故意，自難以刑法
    毀損、竊佔罪責相繩；（六）、被告乙○○承租上址欲經營旅館業務，其經營方
    針無非希盡能事以親切服務或美輪美奐之裝潢佈置等等方式吸引、招攬客人，則
    衡諸常情，應無經商者會愚蠢至破壞自己飯店內之設施，甚至為客人帶來危險，
    又被告二人復堅決否認前開一樓通往二樓之安全鐵製扶梯係渠等所拆毀，被告辯
    稱：當初加以暫行修復並以布幔遮住，係因大樓管理人員表示前開拆除行為係渠
    公司所為，且好樂迪ＫＴＶ亦曾於該段時間內在安全梯樓梯間鋪設紅色（膠質）
    地毯，可能係渠等為安裝方便所切除。經訊據證人劉隆清龔繼箎即該大樓管理人
    均表示其等並未目睹該扶梯究為何人所切斷，係聽別人所言，且當時因為「優士
    旅館股份有限公司」正在上址施作工程，所以所以認定是該公司所為，發現後馬
    上加木條綁起來代替等語在卷（參原審一卷一四五、一四六、一四八頁、原審卷
    二第四二頁正反面）。是上開樓梯扶手遭切斷之行為，究為「優士旅館股份有限
    公司」或好樂迪ＫＴＶ所為，實有疑慮，且扶梯切斷後馬上就先以木板綁起來代
    替。而證人吳佩勳即ＫＴＶ現場管理人員雖於偵查中自承該ＫＴＶ確有前開鋪設
    行為，僅經渠等向包商詢問後，包商否認為渠等鋪設時所為等語在卷（參偵查卷
    第一一○頁）。惟依原審於八十九年六月廿一日至現場勘驗結果所示，該樓梯間
    地面一、二樓確實有鋪設紅色膠質地面，且鋪設之範圍均包裹至每根扶梯底部，
    雖部分扶梯底部附近之膠質地面有切開繞過扶梯底部再行黏合之痕跡，然亦有甚
    多之扶梯底部部分膠質地面係整片完整、無切開繞過柱底再行黏合之跡象之情，
    此有前開履勘筆錄及被告所提出之照片多幀附卷可考（原審二卷第四十至四十七
    、八十一至八十七頁），是該承包廠商如未將該膠質地面切開再行黏合，究係如
    何繞過扶梯底部柱子施作，衡諸一般經驗法則，當只有切斷柱子底部一途，參以
    包商於ＫＴＶ人員向之詢問時，雖否認為渠等所為，然渠等為利害關係人，恐因
    施作不當遭追究責任而加以否認，亦非不無可能，是該扶梯遭切斷之行為，是否
    果為被告所為，實難遽以認定，縱認上開行為為被告所為，因查無其他積極之證
    據，足認該扶梯確為被告基於毀損之目的刻意切斷，被告等之辯解，自堪採信；
    （七）、告訴代理人於本院雖具狀仍主張被告二人有公訴人所指之犯行，並於本
    院提出證據及調查方法，本院為求慎重依其主張調查結果，有關優士公司自八十
    七年九月份至八十九年八月份止之營業報稅資料（參台北市稅捐稽徵處大安分處
    中華民國九十年七月二十六日北市稽大安甲字第九○六三三一五一○○號，本院
    一卷第一八四至一九六頁）、優士公司自八十八年六月起至八十九年六月止營業
    稅報繳及申購發票資料（參台北市稅捐稽徵處中南分處中華民國九十年七月二十
    七日北市稽中南甲字第九○六二三三○九○○號，本院一卷一八二、一八三頁）
    、優士旅館之電費資料（參台灣電力公司台北市區營業處中華民國九十年七月十
    六日北市區資核字第九○○七一○三一七號函，本院卷第一六八、一六九頁）、
    優士公司自八十七年九月份至八十九年八月份止所租用六樓部分之電話費資料（
    參中華電信股份有限公司台灣北區電信分公司台北南區營運處中華民國九十年七
    月十七日北南營字第九○○○七○○四五三號函，本院一卷第一七一至一七九頁
    ）、0000－0000、0000－0000、0000－0000等電話自
    八十八年十一月至八十九年十二月之電話費資料（參中華電信股份有限公司台灣
    北區電信分公司台北南區營運處中華民國九十年十一月十三日北南營字第九○○○七○○八七二號函，本院一卷第二四四、二四五頁）、優士公司自八十八年六
    月一日起至八十九年六月三十日止所開立之統一發票資料（參台北市稅捐稽徵處
    中南分處中華民國九十一年一月二日北市稽中南甲字第九○六四三二七二○○號
    ，本院一卷第二五二、二五三頁），均無法據為認定被告有公訴人所指犯行之依
  據。又告訴代理人具狀聲請本院調查之證據，來函機關函覆查無資料者計有：優
    士公司信義分公司自八十八年六月至八十九年六月止之發票及銷項憑證資料（參
    台北市稅捐稽徵處大安分處中華民國九十一年四月十六日北市稽大安甲字第○九
    一六一五五六○○○號函，本院卷第二八九頁）、優士公司之統一編號資料（參
    台北市稅捐稽徵處中南分處中華民國九十一年五月三日北市稽中南甲字第○九一
    六一一八八七○○號函，本院卷第二九一頁）。又有關台北市稅捐稽徵處中南分
    處九十一年四月十九日北市稽中南甲字第○九一六一○一二○○○號函有關優士
    公司統一編號00000000，八十七年十二月至八十九年十二月之營業稅報
    稅自動報繳年檔資料（外放證物袋）、財政部台北市國稅局九十一年四月二十三
    日財北國稅資第○九一○○二○八三一號函有關丙○○八十七年至八十九年度綜
    合所得稅各類所得資料清單三紙（外放證物袋），雖因稅捐稽徵法第三十三條保
    密規定未便給與告訴代理人閱覽，惟經本院依職權審酌其內容並無公訴人所指犯
    行之證據，縱無該項證據，亦不影響本件被告犯罪與否之認定。綜上各點，公訴
    人所舉之證據，無法證明被告二人確有如起訴事實所示之違反公司法、毀損、竊
    佔等罪行，且本院亦查無其他積極之證據，足證明被告等人確有該等犯行，另徵
    諸告訴代理人於原審具狀陳明甲○○確有參與投資，惟被告乙○○交付與甲○○
    支票遭退票等情（參原審卷二第一六七頁、第一七○頁至第一七二頁），應認本
    件純屬被告與出租人間之民事債務糾紛，尚難以刑事罪責相繩。
四、原審以不能證明被告二人犯罪，而為無罪判決之諭知，核無不合。檢察官循告訴
    人上訴意旨以：被告二人於八十八年偵查期間均供稱優士公司並無公司登記，且
    經公訴人至設址於台北市○○路之優士旅館現場勘驗，確有已開始營業之事實；
    被告丙○○固非優士公司之出資股東，然仍係公司之經理，對外代表公司簽立系
    爭租賃契約，對內則負責經營上開旅館等情，即屬公司法第八條第二項規定之公
    司負責人，自應負公司法第九條第二項之刑責。又被告二人於偵查中供陳，系爭
    旅館一樓通往二樓之樓梯，為其二人僱工切斷，並以鐵絲綑綁，復以布簾遮蔽等
    語，與告訴人指稱之情節相符，是被告乙○○於原審審理時更易前詞，否認有指
    示他人切斷樓梯情事，然被告丙○○卻供稱有僱工將樓梯切斷一事，是被告二人
    所辯，顯係矯飾之詞，不足採信等語，揆之前開說明，應認為無理由，應予駁回
    。
據上論斷，應依刑事訴訟法第三百六十八條，判決如主文。
本案經檢察官費玲玲到庭執行職務。
中      華      民      國    九十一    年      十      月      三      日
                            臺灣高等法院刑事第十三庭
                                審判長法  官  蔡    燉
                                      法  官  盧  彥  如
                                      法  官  鄧  振  球
右正本證明與原本無異。
如不服本判決應於收受送達後十日內向本院提出上訴書狀，其未敘述上訴之理由者並
得於提起上訴後十日內向本院補提理由書（均須按他造當事人之人數附繕本）。
                                      書記官  洪  秋  帆
中      華      民      國    九十一    年      十      月      七      日
